【裁判字號】    97,抗,227
【裁判日期】    970909
【裁判案由】    撤銷假扣押
【裁判全文】
臺灣高等法院臺南分院民事裁定  97年度抗字第227號
抗  告  人  乙○○
相  對  人  嘉聚建設開發有限公司
法定代理人  甲○○
上列當事人間請求撤銷假扣押事件，抗告人對於中華民國97年7
月16日臺灣嘉義地方法院97年度裁全聲字第57號裁定提起抗告，
本院裁定如下：
    主  文
原裁定廢棄。
相對人在原法院之聲請駁回。
聲請及抗告訴訟費用均由相對人負擔。
    理  由
一、抗告人抗告意旨略以：抗告人於聲請假扣押裁定狀理由中，
    已載明：「…為恐債務人將債權人所購買之編號A18 建物出
    售他人，致債權人受有難以回復之損害，自有對該棟建物予
    以假扣押之必要。」、「債權人發現所購買之建物疑有越界
    建築產權不清之情形，且建物未依約定施工外牆鋼筋裸露，
    經債權人多方向債務人反應均無效果…」等語，是抗告人所
    欲保全者為「建物移轉登記請求權之債權」及「價金減少請
    求權」，核與抗告人嗣向原法院民事庭起訴請求建物所有權
    移轉登記，及因建物瑕疵價值減少請求減少價金相符。另相
    對人已在抗告人所購買之建物外牆，貼上出售黃金店面大型
    看板，顯見相對人欲出售抗告人所購買之建物應甚明確，此
    亦與抗告人於假扣押聲請狀理由欄，所述：「為恐債務人將
    債權人所購買之編號A18 建物出售他人」之主張相符。則抗
    告人於假扣押聲請狀理由中所主張者，計有所有權移轉登記
    請求權、價金減少請求權，其性質固可能係基於買賣契約而
    來，亦可能係基於債務不履行而發生之損害賠償請求權，抗
    告人既已向原法院民事庭依債務不履行損害賠償請求權起訴
    ，自與假扣押聲請狀中所欲保全之債權相符，原審未予詳查
    ，遽准相對人之請求撤銷假扣押裁定，自有不當等語。
二、相對人則以：按債權人就金錢請求或得易為金錢請求之請求
    ，欲保全強制執行者，得聲請假扣押。又債權人就金錢以外
    之請求，欲保全強制執行者，得聲請假處分。民事訴訟法第
    522條第1項、第532條第1項定有明文。是債權人聲請假扣押
    或假處分債務人行為之範圍，必須與其本案請求之訴訟標的
    相符，並非漫無限制。經查抗告人前聲請97年度裁全字第76
    5 號假扣押之聲請事項，係針對「債務人之財產在新台幣（
    下同）110 萬元範圍內予以假扣押」，就該聲請事項足見抗
    告人所欲保全者為「金錢請求權」，而抗告人前起訴之訴訟
    標的為「建物移轉登記請求權」，然建物移轉登記請求權係
    一物權請求行為，非金錢請求之範圍，抗告人本應以假處分
    方式，保全其所欲保全之建物移轉登記請求權，卻以假扣押
    方式為之，故抗告人前所聲請之假扣押，與後所為之起訴，
    所欲保全之請求權，實屬二事等語，資為抗辯。
三、按本案尚未繫屬者，命假扣押之法院應依債務人聲請，命債
    權人於一定期間內起訴，債權人不於前項期間內起訴者，債
    務人得聲請命假扣押之法院撤銷假扣押裁定，民事訴訟法第
    529 條第1項、第4項定有明文。所謂「起訴」，係指依訴訟
    程序提起訴訟，得以確定其私權之存在而取得給付之確定判
    決者而言，不問其訴訟為本訴、反訴、變更或追加之新訴均
    屬之；又假扣押所保全者，為金錢之請求或得易為金錢請求
    之請求，因之凡聲請假扣押所保全請求之原因事實，與起訴
    請求給付之原因事實相同，即屬上開條項所稱之起訴；亦經
    最高法院分別著有92年度台抗字第359 號、82年度台抗字第
    564號、83年度台抗字第46號、96年度台抗字第423號裁定意
    旨足參。
四、經查抗告人前以其向相對人購買嘉義市「萬商雲集」房屋編
    號A18 建物，因該建物疑有越界建築、產權不清之情形，且
    建物未依約定施工外牆鋼筋裸露，經其向相對人反應均無效
    果，經嘉義市政府消保官協調亦無結論，為恐相對人將該建
    物出售他人致其受有難以回復之損害，自有對該建物予以假
    扣押之必要，並願供擔保以代釋明等語，向原法院聲請准予
    假扣押，經原法院於民國（下同）97年 4月21日以97年度裁
    全字第765 號裁定准許抗告人之聲請，並由原法院執行處以
    97 年度執全字第424號為假扣押執行在案。嗣相對人於同年
     5月13日向原法院聲請命抗告人於一定期間內起訴，原法院
    於同年 5月30日以97年度聲字第228號裁定命抗告人於7日內
    起訴，抗告人遂於同年6月9日起訴。凡此有各該裁定及抗告
    人起訴書附卷足稽，復經原法院調取各該相關卷宗核閱無訛
    。次查抗告人之起訴書係以：「抗告人於95年7月2日分別與
    被告二人簽立房屋及土地預定買賣合約……抗告人在房屋價
    金期款已繳納至「交屋」期款時，發現相對人對於建物外牆
    未施工，任鋼筋裸露影響結構安全，鋁門窗、PU防水亦未依
    合約書約定而施作，部分磁磚貨款新台幣（下同）76,976元
    亦由抗告人代付款，抗告人多次請求相對人修繕，相對人卻
    置之不理，經訪價修繕需100 萬元，鋁門窗差價10萬元，PU
    防水施作需5萬元，以上金額依民法第359條規定請求價金減
    少扣除後，抗告人尚應給付相對人4,193,024 元，爰依民法
    第264條第1項規定主張同時履行抗辯。另抗告人向被告陳資
    雲詢問關於上開建物越界建築乙事，被告陳資雲亦置之不理
    不願申請鑑界，致相對人所購買之土地坪數不足。」等事實
    理由，聲明：「(一) 相對人應在抗告人給付價金493,024元同
    時，將門牌嘉義市○○路307 號建物移轉所有權登記於抗告
    人名下。(二) 被告陳資雲應在抗告人給付價金224萬元同時，
    將坐落嘉義市○○○段727-4 號土地面積86平方公尺所有權
    移轉登記於抗告人名下。」亦有該起訴書繕本附於原審卷可
    佐。顯見抗告人該起訴意旨，係同時基於所有權移轉登記請
    求權、及價金減少請求權，而為同時履行抗辯之聲明移轉所
    有權登記給付，其訴訟標的不但有所有權移轉登記請求權，
    亦有價金減少請求權，僅係於同一訴訟同時為之而已。據此
    對照抗告人於假扣押聲請狀中記載：「…債權人發現所購買
    之建物疑有越界建築、產權不清之情形，且建物未依約定施
    工外牆鋼筋裸露，經抗告人多方向相對人反應均無效果，經
    嘉義市消保官協調亦無結論，為恐相對人將抗告人所購買之
    編號A18 建物出售他人，致抗告人受有難以回復之損害，自
    有對該棟建物予以假扣押之必要。」等語，亦見抗告人聲請
    假扣押所保全請求之原因事實，與起訴請求給付之原因事實
    相同，抗告人所為之起訴，即屬民事訴訟法第529條第1項所
    稱之起訴。至相對人主張建物移轉登記請求權係一物權請求
    行為，非金錢請求之範圍，抗告人本應以假處分方式保全其
    所欲保全之建物移轉登記請求權，卻以假扣押方式為之，於
    法未合乙節。因基於上揭抗告人所為起訴意旨觀之，其訴訟
    標的雖有建物移轉登記請求權之物權請求行為，然亦有價金
    減少請求權之金錢請求行為，即符合民事訴法第522 條聲請
    假扣押之要件，況抗告人為起訴後，尚可於符合民事訴訟法
    第255 條規定之範圍內，為訴之變更或追加，將聲明全部變
    更為金錢之請求，益見抗告人所為之起訴，並無違反其假扣
    押所欲保全之請求。
五、綜上所述，抗告人就其假扣押所欲保全之請求既已依限為起
    訴，則相對人依民事訴訟法第529條第4項請求撤銷假扣押，
    即不應准許。原法院以抗告人所為起訴請求給付之訴訟標的
    不同，而認抗告人未於一定期間內起訴，遽依相對人之聲請
    ，撤銷原假扣押裁定，尚有未洽。抗告人抗告意旨，指摘原
    裁定不當，求予廢棄改判，為有理由，爰由本院將原裁定廢
    棄，並改判相對人在原法院之聲請駁回。
六、據上論結，本件抗告為有理由，應依民事訴訟法第492 條、
    第95條、第78條，裁定如主文。
中    華    民    國    97    年    9     月     9    日
                  民事第四庭    審判長法  官  王惠一
                                      法  官  蘇重信
                                      法  官  林永茂
上為正本係照原本作成。
如不服本裁定，僅得於收受本裁定正本送達後10日內以適用法規
顯有錯誤為理由，向本院提出再抗告狀（須附繕本）依法應繳納
抗告費新台幣 1千元，並委任律師為訴訟代理人，經本院許可後
始可再抗告於最高法院。
中    華    民    國    97    年    9     月    9     日
                                      書記官  謝素嬿
【附記】
民事訴訟法第495條之1第2項準用同法第466 條之1第1、2項規定
：
(1)對於第二審判決上訴，上訴人應委任律師為訴訟代理人。但上
  訴人或其法定代理人具有律師資格者，不在此限。
(2)上訴人之配偶、三親等內之血親、二親等內之姻親，或上訴人
  為法人、中央或地方機關時，其所屬專任人員具有律師資格並
  經法院認為適當者，亦得為第三審訴訟代理人。
民事訴訟法第466條之2：
  上訴人無資力委任訴訟代理人者，得依訴訟救助之規定，聲請
  第三審法院為之選任律師為其訴訟代理人。


司法院資訊處製作；財團法人民間司法改革基金會備份。
